台灣台北地方法院民事判決　九十一年度婚字第四八七號
　　原　　　告　乙○○
　　被　　　告　甲○○
右當事人間請求撤銷婚姻事件，本院判決如左：
    主      文
原告乙○○（男、民國○○年○月○○日生、身分證統一編號：Ｚ00000000
0號）與被告甲○○（女、民國○○○年○月○日生、身分證統一編號：Ｚ0000
00000號）間之婚姻應予撤銷。
被告應給付原告新台幣壹拾伍萬元。
原告其餘之訴駁回。
訴訟費用由被告負擔四分之一，餘由原告負擔。
    事      實
甲、原告方面：
  一、聲明：
    (一)、兩造間之婚姻應予撤銷。
    (二)、被告應給付原告新台幣（下同）六十四萬元。
  二、陳述：被告於民國（下同）八十七年間隱匿伊曾結婚生子乙事，並以伊自原告
      受胎而懷孕，要求原告負責，原告遂於八十七年十二月四日與被告結婚，被告
      母親並收受聘金二十萬元，原告父母亦支出結婚宴客酒席費用二十四萬元，婚
      後被告即於八十八年六月五日產下一子即高捷，惟原告於九十一年五月三十日
      攜帶高捷前往行政院國軍退除役官兵輔導委員會台北榮民總醫院作親子血緣鑑
      定結果，竟發現高捷雖為被告親生子，確非原告親生子，是以被告詐欺原告以
      伊懷有原告之子，致原告信以為真而與被告結婚，為此依民法第九百九十七條
      規定請求撤銷兩造間之婚姻，並依同法第九百九十九條第一項規定請求被告賠
      償上開聘金二十萬元與結婚宴客酒席費用二十四萬元，及依同條第二項規定請
      求被告賠償精神上損害二十萬元。
  三、證據：提出戶籍謄本、行政院國軍退除役官兵輔導委員會台北榮民總醫院親子
      鑑定報告各二件為證，並聲請訊問證人黃南英、高美雲。
乙、被告方面：
  一、聲明：駁回原告之訴。
  二、陳述：兩造婚前同居三年，被告原在酒店上班，所交男友除原告外，偶有其他
      男子，被告懷孕時，有告訴原告，嗣經兩造家長同意始結婚，我沒有詐欺什麼
      或欺騙什麼；至於被告在以前沒有告訴原告已結婚生子乙事，係因被告上次婚
      姻非常不幸，況兩造在婚前同居期間，被告也曾經拿掉兩次小孩，此次懷孕係
      原告自己要結婚，被告有請原告要考慮清楚，惟婚後不到一年，原告即不告而
      別，另與其他女人同居，被告沒有強迫原告稱被告所懷小孩係原告之孩子，要
      求原告與被告結婚。嗣原告於九十一年五月間來質問被告是否曾結過婚，當時
      原告之家人均在場，被告沒有否認曾結過婚；被告為兩造之婚姻已罹患精神憂
      鬱症，並去看精神科醫生，被告以前之儲蓄均被原告花光了。
    理      由
一、原告主張兩造間有婚姻關係現仍存續中，被告於八十八年六月五日產下一子即高
    捷，原告於九十一年五月三十日攜帶高捷前往行政院國軍退除役官兵輔導委員會
    台北榮民總醫院作親子血緣鑑定結果，高捷雖為被告親生子，卻非原告親生子之
    事實，業據其提出戶籍謄本、行政院國軍退除役官兵輔導委員會台北榮民總醫院
    親子鑑定報告各二件為證，並為被告所不爭，應堪信為真實。
二、原告主張被告於八十七年間向原告詐欺稱伊懷有原告之子，要求原告與伊結婚之
    事實，則為被告所否認，經查：證人即原告姊姊高美雲到庭證述稱：「（問：被
    告在懷孕之時，有否對你們說他肚子的小孩是原告的？）有，被告說因為懷的是
    原告的小孩，所以要求原告和她結婚，我有問過被告她真的為了小孩要嫁給原告
    ，被告說，對，為了小孩要嫁給原告。（問：你是否有問被告是否有結過婚或生
    過小孩？）沒有問過。（問：是否有聽被告說高捷是她生的第一個小孩？）有聽
    到。」等語明確（見九十一年八月六日言詞辯論筆錄），並為被告所不爭，堪予
    採信，參以被告自承兩造婚前同居期間，被告之男友除原告外，尚有他人等情，
    是被告既無法確定伊係自原告受胎而懷孕，竟斷言直指原告係伊所懷小孩之父親
    ，要求原告與伊結婚，顯有詐欺原告結婚之故意，原告上開主張，為可採信，被
    告所辯伊無詐欺或脅迫原告結婚云云，自不足採。
三、按因被詐欺或被脅迫而結婚者，得於發現詐欺或脅迫終止後，六個月內向法院請
    求撤銷之。民法第九百九十七條定有明文。本件被告於八十七年間向原告詐欺稱
    伊自原告受胎而懷孕，要求原告與伊結婚，原告信以為真而於八十七年十二月四
    與被告結婚，嗣原告九十一年五月三十日始悉被告婚後所生之子高捷並非其親生
    子，則原告於九十一年六月十日依上開規定提起撤銷兩造婚姻之訴，並未逾上開
    發現詐欺終止後六個月除斥期間之規定，其訴自屬合法有據。
四、次按當事人之一方因結婚無效或被撤銷而受有損害者，得向他方請求賠償。但他
    方無過失者，不在此限。民法第九百九十九條第一項固定有明文。本件原告主張
    兩造婚姻經撤銷後，併依上開規定請求被告賠償聘金二十萬元與結婚宴客酒席費
    用二十四萬元乙節，非但未提出證據以實其說，且原告自承：「（問：給被告的
    聘金是誰收走的？）聘金二十萬元由被告的母親收走。（問：兩造結婚的酒席宴
    客誰出的錢？）結婚的酒席宴客二十四萬元都是我父母親出的。」等語無誤（見
    九十一年八月二十二日言詞辯論筆錄），核與證人即原告姊夫黃南英所述：「（
    問：聘金多少？誰拿走？）被告的母親拿走，聘金二十萬元。（問：結婚之時酒
    宴，誰出的錢？）我不知道是原告家長出的，或是收紅包支出的，收紅包的是原
    告的家長。」等情相符（見九十一年八月六日言詞辯論筆錄），是以被告既未收
    取原告之聘金二十萬元，原告自不得請求被告賠償，又兩造結婚宴客酒席費用二
    十四萬元既非原告所支出，而係原告父母所支出，則原告亦不得請求被告賠償。
五、末按當事人之一方因結婚無效或被撤銷而受有非財產上之損害者，受害人亦得請
    求賠償相當之金額，但以受害人無過失者為限。此觀民法第九百九十九條第二項
    規定自明。本件兩造婚姻既經撤銷，原告自得依上開規定請求被告賠償精神上之
    損害，本院審酌原告為六十年六月三十日生，係實踐國中畢業，現在台北市○○
    路○段上經營汽車美容店，每月收入約三萬元，無負債，亦無不動產，有一部汽
    車，沒有機車；而被告為五十九年三月六日生，係私立能仁家商畢業，現在百士
    達造紙廠工作，每月收入約二萬元，可知兩造年齡相差不大，被告學歷雖較原告
    為佳，惟經濟狀況則以原告為優，參以被告需扶養高捷，負擔甚重等情，爰酌定
    被告應賠償原告精神上之損害以十五萬元為適當。
六、從而，原告依民法第九百九十七條規定請求撤銷兩造間之婚姻，並依同法第九百
    九十九條第二項規定請求被告賠償精神上損害十五萬元，均為有理由，應予准許
    ，逾此範圍之請求，為無理由，應予駁回。
七、結論：原告之訴，為一部分有理由，一部分無理由，並依民事訴訟法第七十九條
    但書，判決如主文。
中　　　華　　　民　　　國　　　九十一　　年　　　九　　　月　　五　　　日
                                          家事法庭法      官　張競文
右正本係照原本作成。
如對本判決上訴，須於判決送達後二十日之不變期間內，向本院提出上訴狀。
中　　　華　　　民　　　國　　　九十一　　年　　　九　　　月　　五　　　日
　　　　　　　　　　　　　　　　　　　　　　　　　書　記　官　曾秋月
